【裁判字號】    95,訴,1869
【裁判日期】    950816
【裁判案由】    毒品危害防制條例
【裁判全文】
臺灣臺中地方法院刑事判決              95年度訴字第1869號
公  訴  人  臺灣臺中地方法院檢察署檢察官
被      告  甲○○
上列被告因毒品危害防制條例案件，經檢察官提起公訴（九十五
年度毒偵字第一九二八號），被告於準備程序就被訴事實為有罪
之陳述，本院合議庭裁定由受命法官獨任進行簡式審判程序，並
予判決如下：
    主    文
甲○○連續施用第一級毒品，處有期徒刑柒月，扣案之第一級毒
品海洛因壹包（不含包裝袋，驗餘淨重零點零柒公克）沒收銷燬
之；空包裝袋壹個沒收。又連續施用第二級毒品，處有期徒刑
月，扣案之第二級毒品甲基安非他命貳包（不含包裝袋）沒收銷
燬之；空包裝袋貳個沒收。應執行有期徒刑捌月，扣案之第一級
毒品海洛因壹包（不含包裝袋，驗餘淨重零點零柒公克）、第二
級毒品甲基安非他命貳包（不含包裝袋），均沒收銷燬之；空包
裝袋個沒收。
    犯罪事實
一、甲○○前於民國九十三年間，曾因施用毒品案件，經本院裁
    定送觀察勒戒後，認無繼續施用毒品之傾向，而由臺灣臺中
    地方法院檢察署檢察官於九十四年一月十三日以九十三年度
    毒偵字第五四六六號為不起訴處分確定（觀察勒戒執行至九
    十四年一月十三日釋放）；詎其仍不知戒絕，於前開觀察勒
    戒執行完畢釋放後五年內，復基於施用第一級毒品海洛因之
    概括犯意，先後於九十五年二月中旬某日及同年四月七日十
    九時許，分別在停駐於臺中縣市不詳地點之自用小客車內及
    臺中市○區○○路一段五二０號「麗金旅館」五０六室內，
    以將微量毒品海洛因摻入香菸點燃吸食之方式，連續施用毒
    品海洛因二次。甲○○復另基於施用第二級毒品甲基安非他
    命之概括犯意，自九十五年二月中旬某日起至於九十五年四
    月六日凌晨四時許止，各在臺中縣市不詳之旅館房間內或加
    油站公廁內，以將毒品甲基安非他命置於玻璃球上加熱燒烤
    ，使之產生煙霧後，再以口鼻吸取其煙氣之方式，連續施用
    毒品甲基安非他命五次。嗣甲○○於九十五年四月七日二十
    一時許，在臺中市○區○○路一段五二０號「麗金旅館」五
    樓樓梯口處，因形跡可疑，為警盤查查獲，並扣得其所購得
    供吸食之毒品海洛因一包（驗餘淨重０‧０七公克、空包裝
    袋總重０‧二二公克）及甲基安非他命二包（含包裝袋，合
    計毛重一‧０公克，起訴書誤為安非他命）。甲○○為警查
    獲時，且經員警徵得其同意後，採集尿液送請鑑驗，因嗎啡
    （毒品海洛因之代謝物）及甲基安非他命俱呈現陽性反應，
    始由警進而查悉上情。
二、案經臺中市警察局第二分局報請臺灣臺中地方法院檢察署檢
    察官偵查起訴。
    理    由
一、上開事實，業經被告甲○○於本院訊問時坦認不諱，而被告
    為警查獲後所採取之尿液，經送請詮昕科技股份有限公司檢
    驗結果，嗎啡（毒品海洛因之代謝物）及甲基安非他命均呈
    現陽性反應，有尿液檢驗報告一份附卷可稽（見偵查卷第二
    ０頁）。另被告為警查獲時所扣得之白色粉末一包，經鑑驗
    後亦確實含有毒品海洛因成分（驗餘淨重０‧０七公克），
    亦有法務部調查局九十五年五月二十三日調科壹字第一二０
    ０一七八九五號鑑定通知書附卷可參（見偵查卷第一九頁）
    ，且本件復有被告所購得供施用之毒品甲基安非他命二包（
    含包裝袋，合計毛重一‧０公克）扣案可資佐證，足見被告
    上開自白，確與事實相符，堪予採認。又被告前已因施用毒
    品案件，經依法院裁定送觀察勒戒後，認無繼續施用毒品之
    傾向，由臺灣臺中地方法院檢察署檢察官於九十四年一月十
    三日以九十三年度毒偵字第五四六六號為不起訴處分確定（
    觀察勒戒執行至九十四年一月十三日釋放），此有臺灣高等
    法院被告前案紀錄表在卷可查，是被告確有於觀察勒戒執行
    完畢釋放後，五年內復行施用毒品之罪行。綜此，本件事證
    已臻明確，被告施用毒品海洛因及甲基安非他命之犯行，均
    堪以認定。
二、被告甲○○行為後，刑法及刑法施行法業於九十四年二月二
    日經總統以華總一義字第０九四０００一四九０一號令修正
    公布，並於九十五年七月一日施行。按行為後法律有變更者
    ，適用行為時之法律，但行為後之法律有利於行為人者，適
    用最有利於行為人之法律，現行刑法第二條第一項定有明文
    。此條規定乃與刑法第一條罪刑法定主義契合，而貫徹法律
    禁止溯及既往原則，係規範行為後法律變更所生新舊法律比
    較適用之準據法，是刑法第二條本身雖經修正，但刑法第二
    條既屬適用法律之準據法，本身尚無比較新舊法之問題，應
    一律適用裁判時之現行刑法第二條規定以決定適用之刑罰法
    律，先予辨明。又以本次刑法修正之比較新舊法，應就罪刑
    有關之共犯、未遂犯、想像競合犯、牽連犯、連續犯、結合
    犯，以及累犯加重、自首減輕暨其他法定加減原因（如身分
    加減）與加減例等一切情形，本於統一性及整體性原則，綜
    其全部罪刑之結果而為比較，亦有最高法院九十五年度第八
    次刑事庭會議決議可資參照。是按：
（一）被告甲○○多次施用毒品海洛因之犯行，係時間緊接，所
      犯罪構成要件相同之罪，顯係基於概括犯意反覆為之，而
      修正後刑法業已刪除連續犯之規定，考諸該規定刪除後，
      除法理上合於接續犯、包括一罪之情形仍可認為構成單一
      之犯罪外，其餘數犯罪行為之情形，即應依刑法第五十一
      條之規定予以分論併罰，此刪除雖非犯罪構成要件之變更
      ，但顯已影響行為人刑罰之法律效果，自屬法律有變更。
      依修正前刑法，本件被告得論以連續犯，並得加重其刑至
      二分之一，其所犯毒品危害防制條例第十條第一項之施用
      第一級毒品罪，最重本刑為五年，加重其刑至二分之一後
      ，最高僅得判處被告有期徒刑七年六月，然依修正後之刑
      法應併合處罰，被告二次施用毒品海洛因及五次施用毒品
      甲基安非他命犯行，最高則得分別判處被告有期徒刑十年
      及二十五年，依修正後刑法第二條第一項規定比較新、舊
      法結果，仍應適用較有利於被告之行為時法律，即修正前
      刑法而論以連續犯。
（二）被告甲○○行為時，刑法第五十一條原規定：「數罪併罰
      ，分別宣告其罪之刑，依左列各款定其應執行者：」，其
      中第五款規定：「宣告多數有期徒刑者，於各刑中之最長
      期以上，各刑合併之刑期以下，定其刑期。但不得逾二十
      年。」，修正後刑法第五十一條第五款規定：「宣告多數
      有期徒刑者，於各刑中之最長期以上，各刑合併之刑期以
      下，定其刑期。但不得逾三十年。」比較結果，修正前之
      刑法較有利於行為人，依刑法第二條第一項前段之規定，
      仍應依修正前刑法定其應執行之刑。
（三）綜合上述各條文修正前、後之比較，揆諸前揭最高法院決
      議及修正後刑法第二條第一項前段、但書規定之「從舊從
      輕」原則，因被告甲○○於本件依修正前刑法第五十六條
      之規定，對被告論以連續犯較為有利，另被告所犯二罪，
      依修正前第五十一條規定定其應執行刑對被告亦較為有利
      ，綜其全部罪刑之比較，自應一體適用被告行為時之法律
      ，即修正前刑法之相關規定予以論處。
三、核被告甲○○所為：
（一）按海洛因、甲基安非他命分屬毒品危害防制條例第二條第
      二項第一款、第二款所指之第一級、第二級毒品，核被告
      甲○○所為，係犯毒品危害防制條例第十條第一項之施用
      第一級毒品罪、同法條第二項之施用第二級毒品罪。
（二）被告甲○○施用前後持有第一級毒品海洛因及第二級毒品
      甲基安非他命之低度行為，分別為其施用第一級毒品海洛
      因及施用第二級毒品甲基安非他命之高度行為所吸收，均
      不另論罪。
（三）被告甲○○先後多次施用第一級毒品海洛因及第二級毒品
      甲基安非他命之犯行，均時間緊接，犯罪構成要件相同，
      顯係基於概括犯意反覆為之，俱為連續犯，咸應依修正前
      刑法第五十六條之規定論以一罪，並加重其刑。
（四）被告甲○○所犯前開二罪間，犯意各別，罪名互殊，應分
      論併罰之。
三、爰審酌被告甲○○前已因施用毒品犯行經觀察勒戒，竟仍故
    態復萌，復行施用毒品不輟，無視於毒品對於自身健康之戕
    害及國家對於杜絕毒品犯罪之禁令；惟衡酌施用毒品係屬自
    戕行為，被告犯罪手段尚屬平和，亦未因此而危害他人，所
    生損害尚非鉅大，且被告犯後於本院坦承犯行之犯罪後態度
    ，暨施用毒品者均有相當程度之成癮性及心理依賴，其犯罪
    心態與一般刑事犯罪之本質並不相同，應側重適當之醫學治
    療及心理矯治為宜等一切情狀，分別量處如主文所示之刑，
    並依修正前刑法第五十一條第五款之規定定其應執行之刑，
    被告施用第二級毒品罪行之部分，因與不得易科之施用第一
    級毒品犯行部分併合處罰結果而不得易科罰金，自毋庸另為
    易科罰金折算標準之記載，附敘明之。另被告雖提出在職證
    明書及戶籍謄本各一份，以其現已有正當工作，且負擔家中
    主要經濟重擔，請求法院如判處有罪併諭知緩刑之宣告云云
    ，經查被告前固未曾受有期徒刑以上刑之宣告，有前開臺灣
    高等法院被告前案紀錄表一份在卷可參，惟本院考諸被告前
    已因施用毒品犯行經觀察勒戒，由檢察官為不起訴處分後，
    歷時未幾，即復行施用毒品，顯見其自制力不足，律己甚寬
    ，且於本院固坦認犯行，惟就案情需經法官多方勸導後始願
    交代釐清，法治觀念仍屬淡薄等情狀後，認為促使被告知所
    警惕，不致再犯，本件並不宜宣告緩刑，附此敘明。
五、另被告甲○○為警查獲時所扣得之白色粉末一包（不含包裝
    袋，驗餘淨重０‧０七公克），經鑑驗後既含第一級毒品海
    洛因成分，已如前述，應與扣案第二級毒品甲基安非他命二
    包（不含包裝袋），同依毒品危害防制條例第十八條第一項
    前段規定，併予宣告沒收銷燬之。又扣案空包裝袋三個（用
    以包裝上開毒品海洛因及甲基安非他命），係被告所有且供
    其施用毒品海洛因及甲基安非他命犯罪所用之物，已據被告
    供明在卷（見本院卷第二五頁），爰均依刑法第三十八條第
    一項第二款之規定，俱予以諭知沒收（被告行為後，刑法第
    三十八條規定業經修正公布施行，修正前、後之同條條文，
    對於供犯罪所用之物以屬於犯罪行為人為限應予沒收之要件
    並未變更，而本次修正，處刑條文並未修正，亦即行為時與
    裁判時之主刑條文並無不同，則依從刑，係附屬於主刑，不
    生比較輕重問題，本件即應適用修正後之刑法第三十八條規
    定為沒收之依據，最高法院二十四年上字第五二九二號判例
    要旨參考）。
據上論斷，應依刑事訴訟法第二百七十三條之一第一項、第二百
九十九條第一項前段，毒品危害防制條例第十條第一項、第二項
、第十八條第一項前段，刑法第十一條、第二條第一項前段、第
三十八條第一項第二款、修正前刑法第五十六條、第五十一條第
五款，判決如主文。
本案經檢察官陳幸敏到庭執行職務。
中    華    民    國    95    年    8     月    16    日
                  刑事第四庭  法  官  陳思成
上正本證明與原本無異。
如不服本判決，應於送達後十日內向本院提出上訴狀（須附繕本
），上訴於臺灣高等法院臺中分院。
                              書記官  王嘉麒
中    華    民    國    95    年    8     月    16    日
附錄論罪科刑法條
毒品危害防制條例第十條
施用第一級毒品者，處六月以上五年以下有期徒刑。
施用第二級毒品者，處三年以下有期徒刑。


司法院資訊處製作；財團法人民間司法改革基金會備份。
